【裁判字號】    89,再易,48
【裁判日期】    890621
【裁判案由】    履行契約
【裁判全文】
臺灣高等法院民事判決                            八十九年度再易字第四十八號
    再 審 原告  金龍保全股份有限公司
    法定代理人  喬義宏
    再 審 被告  弘淞企業有限公司
    法定代理人  周林月微
右當事人間請求履行契約事件，再審原告對於中華民國八十九年四月二十六日本院八
十九年度上易字第五十七號確定判決提起再審，本院判決如左：
    主    文
再審之訴駁回。
再審訴訟費用由再審原告負擔。
    事    實
甲、再審原告方面：
一、聲明：(一)本院八十九年度上易字第五十七號、臺灣板橋地方法院八十八年度訴字
    第一一一六號確定判決均廢棄。(二)右廢棄部分，再審被告在前程序第一審之訴及
    假執行之聲請均駁回。(三)再審及前程序第一、二審訴訟費用由再審被告負擔。
二、陳述：
 (一) 原確定判決有民事訴訟法第四百九十六條第一項第一、二、十三款及第四百九十
    七條所定之再審事由：
 (1) 按「有損害，斯有賠償」為民事法律關係關於賠償之大原則，本件原確定判決對
    於再審被告所稱失竊「損害」所為之事實認定，尚屬違誤：再審被告固曾提出所
    謂之「車輛失竊報案單」為其所陳事實之依據，惟該紙報案單僅足供證明再審被
    告有報案之情事，尚難遽以認定再審被告確有於報案單所載時、地失竊本件堆高
    機之事實。
 (2) 依再審被告陳稱系爭堆高機體積龐大，噸位至重，連同再審被告所指同一時間遭
    竊之自用大貨車，兩部偌大之器械竟同遭失竊，而現場卻毫無任何之蛛絲馬跡可
    尋？究否真有再審被告所稱之失竊之情，實令人懷疑。
 (3) 再審原告於現場所裝設之保全系統，於八十七年十二月二十四日晚上十時餘，因
    周文森未帶卡解除保全系統時曾有發生警訊，直至翌日八十七年十二月二十五日
    早上五時，周聰明到現場發現卡車失竊，並持卡解除保全系統時，保全系統亦無
    問題，此短短五個小時之間，保全系統經二次測試之結果，均屬正常無誤，是依
    經驗法則、論理法則及合理之推斷，自有充分之理由足堪認定，再審原告所裝設
    之保全系統，於再審被告所指之失竊時間內，均屬正常無失靈。又系爭所謂失竊
    之大貨車及堆高機兩部僅得由唯一之大門進出，而進出之時亦均必然引發保全系
    統之警訊，何以竟然全無警訊發出？是足證所謂失竊之車輛，確均未曾於本件保
    全標的物之大門進出過，再審被告所稱之失竊情形，並不足採。
 (二) 民事法律關係損害賠償之責任要件，凡有應由債務人負「無過失賠償責任」時，
    因其所要求之注意程度及所應負之責任均屬特重，故均以法律明文規定之方式為
    之，如法律或契約並無此明文之特別規定或約定時，自應回歸於民法之大原則，
    即賠償責任以債務人之故意或過失為責任要件，並由主張該一事實之債權人依法
    負舉證之責任，始為適法。惟查：
 (1) 本件並無任何法律依據或契約約定，再審原告就再審被告之「損害」應負所謂之
    「無過失賠償責任」。
 (2) 兩造所訂保全服務契約第十一條已明確：「．．．標的物若發生竊盜事件，確因
    乙方『所裝器材失靈』或『保全人員失誤』，致甲方標的物內財物被外賊竊走，
    就該被竊事由『可歸責於乙方』者，乙方願依照甲方被竊損失程度作『適當之補
    償』。
 (3) 兩造就再審原告應負之責任及可歸責之注意程度，均以契約條文規定至明，並無
    不明之疑義，乃原確定判決未見舉出任何之法律依據，即謂再審原告應就「自己
    所裝設之保全器材無失靈及保全人員無過失乙節事實負舉證之責」為「無過失責
    任」云云，不僅率斷與無據，並適用法規有錯誤。
 (三) 退萬步言，再審原告耗費鉅資所採購裝設之管制中心電腦系統及其週邊設備等，
    均係經目的事業主管機關定期檢測合格之貴重器材，是縱有億萬分之一之機會或
    有失靈之可能性，亦絕無僅祇單就再審被告所裝設之單一一套保全器材系統失靈
    之情事之可能；且再審原告管制中心電腦資料均係經加碼密封，更無中途抽換變
    更之可能，乃再審原告既已提出系爭保全系統之電腦報表資料以供證明保全器材
    正常且無失靈，亦確已盡再審原告並無任何可歸責事由發生之舉證責任，此等證
    據，再審原告於開庭中一再表明，並請法院至再審被告公司履勘，或請主管機關
    查明鑑定，惟法院對此證據非但未予置喙，亦不向主管機關聲請鑑定釐清真象，
    自有應行調查之程序漏未調查之違法，且有重要證據漏未斟酌之再審原因。
乙、再審被告方面：本件未經言詞辯論，再審被告未提出書狀為何聲明及陳述。
      理      由
一、按再審之訴顯無再審理由者，得不經言詞辯論，以判決駁回之，民事訴訟法第五
    百零二條第二項定有明文。
二、再審原告起訴主張：再審原告裝設之保全系統於短短五個小時之間，經二次測試
    結果均屬正常無誤，茍再審被告主張之大貨車及堆高機確實失竊，自會發出警訊
    ，然卻未發出，足證本件並無再審被告所稱之失竊情形。原確定判決卻單憑再審
    被告所提之「車輛失竊報案單」即違法認定再審被告主張失竊之事實為真實；對
    於再審原告所為履勘及請主管機關查明鑑定之聲請則未予置喙，自有民事訴訟法
    第四百九十六條第一項第一、二、十三款及第四百九十七條（再審原告誤為四百
    十七條）所定之再審事由等語。惟查，民事訴訟法第四百九十六條第一項第一款
    所謂適用法規有錯誤係指確定判決所適用之法規顯然不合於法律規定，或與司法
    院現尚有效及大法官會議之解釋或最高法院現尚有效之判例顯然違反者而言，並
    不包括消極的不適用法規、漏未斟酌證據及認定事實有誤之情形在內（參照最高
    法院六十年台再字第一七○號、六十三年台上字第八八○號判例）。本件再審原
    告所為原確定判決單憑再審被告所提之「車輛失竊報案單」即違法認定再審被告
    主張失竊之事實云云，無非係對於原確定判決關於證據取捨、事實認定之指責。
    另原確定判決認定再審原告需負損害賠償責任，而諭知再審原告敗訴之判決，故
    亦無民事訴訟法第四百九十六條第一項第二款主文與理由顯有矛盾之情形。再，
    民事訴訟法第四百九十六條第一項第十三款之再審理由則為當事人發現如經斟酌
    可受較有利之裁判之未經斟酌之證物或得使用該證物之情形而言。本件再審原告
    係以其所有管制中心電腦資料均經加碼密封，更無中途抽換變更之可能，再審原
    告已提出系爭保全系統之電腦報表資料以供證明保全器材正常且無失靈，故已盡
    無任何可歸責事由發生之舉證責任，然原確定判決對於上開證據未予置喙，亦不
    向主管機關聲請鑑定釐清真象為據，主張原確定判決有應行調查之程序漏未調查
    之違法，且有重要證據漏未斟酌之再審原因云云。惟原確定判決係認為再審原告
    於原確定判決所提之證據或不可採或與判決結果無礙而未予一一論述，並非漏未
    斟酌，故與上述民事訴訟法第四百九十六條第一項第十三款及第四百九十七條之
    再審理由之要件亦不相符。
三、綜上所述，本件再審之訴顯無理由，爰不經言詞辯論逕予駁回。
四、據上論結，本件再審之訴顯無理由，依民事訴訟法第五百零二條第二項、第七十
    八條，判決如主文。
中      華      民      國    八十九    年      六     月     二十一    日
                                民事第九庭
                                    審判長法  官  吳  謙  仁
                                          法  官  蘇  瑞  華
                                          法  官  姜  素  娥
右正本係照原本作成。
不得上訴。
中      華      民      國    八十九    年      六      月    二十六    日
                                          書記官  黃  美  玉


司法院資訊處製作；財團法人民間司法改革基金會備份。
